臺灣士林地方法院民事裁定
                                  110年度家親聲字第228號
                                   111年度家親聲字第70號
聲  請  人即  甲○○  
反聲請相對人
非訟代理人    邱政義律師
相  對  人即  乙○○  
反聲請聲請人               
反聲請聲請人  丙○○  
              丁○○  
兼 上二人 之  乙○○
法定代理人
共同代理人    周嘉鈴律師
上列當事人間改定未成年子女權利義務行使負擔等事件（本院11
0年度家親聲字第228號）、給付扶養費等事件（本院111年家親
聲字第70號），本院合併審理、裁定如下：
    主  文
定甲○○與未成年子女丙○○、丁○○會面交往之期間及方式如附表所
示。
甲○○應自本裁定確定之日起至丙○○、丁○○分別成年之日止，按月
於每月10日前給付丙○○、丁○○之扶養費新臺幣壹萬壹仟伍佰叁拾
元，如遲誤一期未履行者，其後之三期喪失期限利益。
甲○○應給付乙○○新臺幣參拾貳萬貳仟捌佰伍拾肆元，及自民國11
1年5月14日起至清償日止，按年息百分之五計算之利息。
甲○○之其餘聲請均駁回。
聲請暨反聲請程序費用均由甲○○負擔。
    理  由
一、按數家事訴訟事件，或家事訴訟事件及家事非訟事件請求之
    基礎事實相牽連者，得向就其中一家事訴訟事件有管轄權之
    少年及家事法院合併請求，不受民事訴訟法第53條及第248
    條規定之限制。前項情形，得於第一審或第二審言詞辯論終
    結前為請求之變更、追加或為反請求。法院就前條第1項至
    第3項所定得合併請求、變更、追加或反請求之數宗事件，
    應合併審理、合併裁判。家事事件法第41條第1、2項及第42
    條第1項定有明文。此等規定於家事非訟事件之合併、變更
    、追加或反聲請準用之，此觀家事事件法第79條規定即明。
    查聲請人即反聲請相對人甲○○（下逕稱甲○○）原請求兩造所
    生未成年子女丙○○、丁○○權利義務之行使或負擔改由其單獨
    任之，併請求酌定甲○○與未成年子女丙○○、丁○○間之會面交
    往期間與方式。嗣於民國110年12月21日當庭變更其聲明為
    請求改定未成年子女丙○○、丁○○權利義務之行使或負擔由兩
    造共同任之；相對人即反聲請聲請人乙○○（下逕稱乙○○）、
    反聲請聲請人丙○○、丁○○（以下與乙○○合稱為反聲請聲請人
    3人，單指一人則逕稱其姓名）則於110年11月6日具狀反聲
    請命甲○○按月給付關於丙○○、丁○○之扶養費新臺幣（下同）
    15,000元，乙○○併反聲請命甲○○返還其代墊之扶養費共318,
    570元及自聲請狀繕本送達翌日起至清償日止之法定遲延利
    息；嗣反聲請聲請人3人復於111年4月25日具狀變更反聲請
    聲明為「㈠甲○○應自本裁定確定之日起至丙○○、丁○○各自成
    年之日止，按月於10日前各給付丙○○、丁○○11,530元，如有
    一期遲延或未為給付，其後十二期喪失期限利益，並自次月
    10日起至清償日止，給付按年息百分之五計算之遲延利息。
    ㈡甲○○應給付乙○○322,854元，及其中318,570元自家事聲請
    狀繕本送達翌日起，另4,284元自陳報狀繕本送達翌日起，
    均至清償日止，按年息百分之五計算之遲延利息」，經核甲○○所為請求之變更、及反聲請聲請人3人所為之反聲請及請
    求之變更，於法均無不合，皆應予准許，並由本院合併審理
    、裁判。
二、甲○○之聲請暨反聲請答辯意旨略以：
（一）甲○○與乙○○原係夫妻，婚後育有未成年子女丙○○、（男、
      101年7月13日生）、丁○○（男、103年9月3日生），雙方
      於109年9月15日協議離婚，並約定丙○○、丁○○權利義務之
      行使或負擔均由乙○○單獨任之，但兩造離婚迄今，乙○○均
      不允許甲○○接回未成年子女返家會面交往，甚且拒絕讓未
      成年子女與甲○○通話，而有阻礙甲○○進行會面交往之情事
      。再者，林郁傑有意提升其棒球球技，希望轉學至棒球水
      準較高之新北市興穀國小就讀，惟乙○○卻不允許其轉學，
      此舉業已侵害林郁傑之受教權。故兩造關於未成年子女親
      權行使負擔之約定不利於未成年子女，且乙○○確有未盡保
      護教養義務之情事，爰依法提起本件聲請。而甲○○目前有
      固定職業，身體健康，有經濟能力，且與未成年子女感情
      良好，又有家屬從旁協助，為未成年子女利益計，請求改
      定未成年子女丙○○、丁○○權利義務之行使負擔由兩造共同
      任之等語。綜上，爰聲明：㈠兩造之未成年子女丙○○、丁○○權利義務之行使或負擔改定由甲○○與乙○○共同任之。㈡准
      予甲○○得依聲請狀附表所示之方式及時間與未成年子女丙○○、丁○○會面交往。
（二）我自109年9月15日後沒有付過乙○○關於小孩的扶養費，我
      怎麼知道我錢給她，她是養小孩還是養別人，因為乙○○有
      外遇，乙○○如果養不起小孩，小孩隨時回來都有飯吃，小
      孩每兩週回來，我也是一兩萬在花，我有幫他們報名課程
      ，我不會養不起我的小孩；當初離婚協議書就說債務各自
      處理，現在乙○○全部丟在到我這裡，如果我以後不能跟小
      孩見面就算了，目前八里有附營養午餐，我不覺得乙○○需
      要什麼錢，我買給未成年子女的東西，隔周都堆回我家等
      語置辯。　　　
三、乙○○之答辯意旨略以：乙○○與甲○○於109年9月15日協議離婚
    ，甲○○表示自己無力照顧子女，其父母亦因年邁而無法協助
    照顧，方決定由乙○○單獨行使負擔未成年子女之權利義務，
    其後甲○○每週末均攜未成年子女返回其土城住處同住，周日
    晚間再將子女送回，惟乙○○於109年11月3日詢問甲○○是否攜
    回未成年子女會面交往，甲○○卻不知何故表示「現在起都不
    需要了」，嗣兩造另於110年4月間於另案調解成立，約定甲○○得於放心園與未成年子女進行會面交往，然甲○○僅至放心
    園進行會面交往一次即拒絕再次前去，放心園社工亦表示甲○○於會面交往時多次違規，故乙○○從未阻礙甲○○進行會面交
    往，而係甲○○自行拒絕會面交往。此外，甲○○於離婚前即極
    少照顧未成年子女，離婚時自願放棄親權，離婚後又無故拒
    絕與未成年子女會面交往，從未給付扶養費，且甲○○曾對乙○○施暴，兩名未成年子女均在場目睹，對於甲○○深感恐懼，
    更致其等情緒及行為較為不安、退縮，故二名未成年子女自
    109年7月起接受小羊之家的輔導，丙○○於110年4月底結束輔
    導，楊京龍則持續迄今，故甲○○與子女間感情並非其所稱良
    好，且乙○○希望採取漸進式會面交往，且不同意改為共同監
    護等語。
四、反聲請聲請人3人之反聲請意旨略以：乙○○與甲○○於109年9
    月15日兩願離婚，惟甲○○離婚後從未支付丙○○、丁○○之扶養
    費，丙○○、丁○○為此爰依法請求甲○○支付扶養費，而反聲請
    聲請人3人目前居住在新北市地區，參酌新北市地區109年度
    平均月消費支出數額23,061元，爰請求甲○○按月各給付丙○○
    、丁○○每月11,530元之扶養費至其等分別成年為止。又丙○○
    、丁○○自乙○○與甲○○離婚時即109年9月15日起均由乙○○單獨
    扶養，甲○○均未給付扶養費，然甲○○亦為扶養義務人，其顯
    係無法律上原因受有免除履行扶養義務之利益，乙○○自得依
    不當得利法律關係請求甲○○返還墊付扶養費，並參酌新北市
    地區109年度平均月消費支出數額23,061元，依此計算，乙○○得向甲○○請求返還其自109年9月15日至110年11月14日止共
    計14個月之應負擔子女扶養費322,854元等語。並為反聲請
    聲明：㈠甲○○應自本裁定確定之日起至丙○○、丁○○各自成年
    之日止，按月於10日前各給付丙○○、丁○○新臺幣壹萬壹仟伍
    佰叁拾元，如有一期遲延或未為給付，其後十二期喪失期限
    利益，並自次月10日起至清償日止，給付按年息百分之五計
    算之遲延利息。㈡甲○○應給付乙○○322,854元，及其中318,57
    0元自家事聲請狀繕本送達翌日起，另4,284元自陳報狀繕本
    送達翌日起，均至清償日止，按年息百分之五計算之遲延利
    息。
五、關於甲○○聲請酌定未成年子女丙○○、丁○○權利義務行使負擔
    及會面交往方式部分：
（一）按夫妻離婚者，對於未成年子女權利義務之行使或負擔，
      依協議由一方或雙方共同任之。未為協議或協議不成者，
      法院得依夫妻之一方、主管機關、社會福利機構或其他利
      害關係人之請求或依職權酌定之。前項協議不利於子女者
      ，法院得依主管機關、社會福利機構或其他利害關係人之
      請求或依職權為子女之利益改定之。行使、負擔權利義務
      之一方未盡保護教養之義務或對未成年子女有不利之情事
      者，他方、未成年子女、主管機關、社會福利機構或其他
      利害關係人得為子女之利益，請求法院改定之。前三項情
      形，法院得依請求或依職權，為子女之利益酌定權利義務
      行使負擔之內容及方法；法院為前條裁判時，應依子女之
      最佳利益為原則，審酌一切情狀，尤應注意下列事項：㈠
      子女之年齡、性別、人數及健康情形。㈡子女之意願及人
      格發展之需要。㈢父母之年齡、職業、品行、健康情形、
      經濟能力及生活狀況。㈣父母保護教養子女之意願及態度
      。㈤父母子女間或未成年子女與其他共同生活之人間之感
      情狀況。㈥父母之一方是否有妨礙他方對未成年子女權利
      義務行使負擔之行為。㈦各族群之傳統習俗、文化及價值
      觀。前項子女最佳利益之審酌，法院除得參考社工人員之
      訪視報告或家事調查官之調查報告外，並得依囑託警察機
      關、稅捐機關、金融機構、學校及其他有關機關、團體或
      具有相關專業知識之適當人士就特定事項調查之結果認定
      之。民法第1055條第1、2、3、4項、第1055條之1第1項分
      別定有明文。另法院為審酌子女之最佳利益，得徵詢主管
      機關或社會福利機構之意見、請其進行訪視或調查，並提
      出報告及建議，家事事件法第106條第1項亦有明文。
（二）經查，甲○○與乙○○原係夫妻，婚後育有未成年子女丙○○、
      丁○○，雙方於109年9月15日協議離婚，並約定丙○○、丁○○
      權利義務之行使或負擔由乙○○單獨任之，嗣甲○○與乙○○於
      110年1月8日就甲○○與未成年子女間會面交往方式與期間
      在本院調解成立，雙方協議甲○○得每月在新北市放心園進
      行會面交往2次，實際會面時間及方式由放心園安排等情
      ，有離婚協議書、本院109年度家非調字第570號調解筆錄
      可稽（本院110年度家親聲字第228號卷第21、35頁），且
      為兩造所不爭，首堪認定。
（三）甲○○主張乙○○自離婚後均不允許甲○○接回未成年子女返家
      會面交往，甚且拒絕讓未成年子女與甲○○通話，而有阻礙
      甲○○進行會面交往之情事云云。惟甲○○對於此等事實俱未
      舉證以實其說，已難遽信。況乙○○亦否認上開事實，並辯
      稱：雙方甫離婚時甲○○仍有將子女攜回會面交往，但甲○○
      於109年11月間無故表示不用再進行會面交往，其後兩造
      於110年1月間就甲○○與未成年子女間會面交往方式在本院
      調解成立，約定甲○○得於放心園進行會面交往，但甲○○僅
      進行一次會面交往即不願再次前往放心園等語，並提出通
      訊軟體對話紀錄為證（上揭卷宗第115頁）。依上開對話
      紀錄所載，乙○○於109年11月3日向甲○○詢問「那天有你要
      帶回土城嗎？（指甲○○是否將子女攜回土城會面交往）如
      果沒有，就不用麻煩明玉」，惟甲○○回覆「現在起都不需
      要了」等語，足見係甲○○拒絕會面交往在先。況甲○○已到
      庭自陳：「（法官問：近期有去過放心園？）有去過一次
      ，後來我沒有再去了。我上次去的環境，剛好有另一組小
      孩的會面，原本有輔導員在旁邊，後來弟弟跑出去玩，輔
      導員就陪同過去，哥哥當時跟我說一些事情，我覺得他過
      得很不開心，我覺得不應該被限制在這樣的環境下探視我
      的孩子，之後和我的孩子就都沒見面了」等語（上揭卷宗
      第103頁），益證甲○○與子女間會面交往之中斷，緣於甲○○不滿僅能在放心園探視子女，而主動放棄探視權，自難
      認乙○○有何阻礙會面交往之情事，是甲○○上開主張，難認
      有據。
（四）甲○○主張丙○○有意提升其棒球球技，希望轉學至棒球水準
      較高之新北市興穀國小就讀，惟乙○○不允許其轉學，乙○○
      所為業已侵害丙○○之受教權云云。然此為乙○○所否認，並
      辯稱：未成年子女並沒有想去興穀國小，他們說爸爸問他
      們，但他們也不敢拒絕等語。然縱認甲○○主張之上開事實
      屬實，惟本院審酌乙○○現為林郁傑、楊京龍之親權行使人
      ，當有權利安排子女就學相關事宜，甲○○復未能證明乙○○
      現行對於子女就學之安排有何嚴重侵害子女利益之情事，
      自不得僅因甲○○對於子女就讀學校之安排未如己意，即認
      乙○○有未盡保護教養義務或對未成年子女有不利之情事。
      是甲○○上開主張，亦無可採。　
（五）本院為瞭解兩造及未成年子女實際生活情況，依職權函囑
      新北市政府社會局囑託映晟社會工作師事務所對於兩造及
      未成年子女進行訪視並提出調查報告，據覆略以：「㈠綜
      合評估：⒈親權能力評估：兩造健康狀況皆良好，亦有工
      作能力與經濟收入，足以負擔照顧二名未成年子女。訪視
      時觀察乙○○之親子關係良好，評估乙○○具相當親權能力；
      因甲○○未能會面，無法觀察其親子互動。⒉親職時間評估
      ：甲○○未能探視未成年子女，目前無法有適足親職時間，
      但期待陪伴子女及維繫親子關係。乙○○在家工作故能照顧
      與陪伴二名未成年子女，評估乙○○具充足親職時間。⒊照
      護環境評估：兩造之住家環境適宜，能提供未成年子女適
      當照護環境；甲○○之住家為自有，具有穩定性。⒋親權意
      願評估：甲○○考量親子關係與探視會面受影響，故希望由
      其單獨行使負擔二名未成年子女之權利義務。乙○○考量甲○○有家庭暴力行為且負面影響未成年子女，故乙○○認為兩
      造無法共同監護或甲○○適宜擔任親權人，乙○○希望維持單
      獨行使負擔二名未成年子女之權利義務。評估兩造皆具監
      護意願。⒌教育規劃評估：兩造願意培育未成年子女，支
      持未成年子女發展。評估兩造皆具相當教育規劃能力。⒍
      未成年子女意願之綜合評估：丙○○目前9歲，丁○○目前7歲
      ，具認知及表達能力；二名未成年子女由乙○○擔任主要照
      顧者，訪視時觀察受照顧情形良好。未成年子女意願請參
      考附件密件。㈡改定親權之建議及理由：維持仍由乙○○行
      使親權：乙○○並無不適任行使親權之情形。理由：依據兩
      造之陳述，兩造皆具監護與照顧二名未成年子女之意願，
      但兩造無法溝通會面安排而影響親子互動之穩定性；因乙○○無未盡保護教養義務或不利於未成年子女之情事，又基
      於主要照顧者原則與繼續性原則，故評估無改定親權之必
      要，建議明定探視方案，以維繫親子關係。以上提供訪視
      時之評估，建請參酌當事人當庭陳述與相關事證，依兒童
      最佳利益裁定之。」等語，有新北市政府社會局110年8月
      24日新北社兒字第1101587058號函附之社工訪視調查報告
      1份在卷可參（上揭卷宗第75至87頁）。
（六）至甲○○雖主張其具有行使親權之強烈意願，且與未成年子
      女關係密切，親子關係較佳，改由甲○○與乙○○共同擔任親
      權行使人，較符合未成年子女最佳利益云云。然親權行使
      人之改定，不在於比較父母雙方保護教養能力之優劣，亦
      即除非乙○○於行使親權期間，有未盡保護教養義務或不利
      於未成年子女之情事發生，否則兩造間已有拘束力之未成
      年子女權利義務之協議，自不能率予改定。本院審酌上開
      訪視報告意見及全卷事證，可認乙○○於經濟能力、親職能
      力、支持系統、監護意願、照護環境等方面，均具撫育丙○○、丁○○之條件，且有照護子女之意願，丙○○、丁○○目前
      受照顧狀況良好，與乙○○互動親暱且自然，甲○○復未能證
      明乙○○有何未盡保護教養義務或對未成年子女有不利之情
      事，依照前開說明，甲○○聲請兩造所生未成年子女權利義
      務之行使或負擔改由兩造共同任之，為無理由，應予駁回
      。
（七）另本院雖駁回改定親權人之聲請，已如前述，然父母子女
      係人倫至親，親情相連，其間之會面交往權，非但為子女
      之權利，亦屬父母之權利，甲○○雖未擔任親權行使人，但
      其探視子女之權利仍不宜任意剝奪，本院審酌親子倫常之
      建立，係維繫社會安全重要之一環，甲○○與其子女丙○○、
      丁○○之間倘能透過彼此定期會面交往之過程，應能拉近父
      子間之情感與距離，並使未成年子女亦能感受父愛之關懷
      ，對其人格發展及性格形塑具有正面助益。本院審酌兩造
      對於甲○○與丙○○、丁○○間會面交往之期間及方式雖已達成
      協議，惟審酌兩造對於會面交往具體細節難有共識，導致
      雙方因此衍生諸多紛爭，本院認為避免兩造再起爭執，自
      有改定甲○○與未成年子女間會面交往方式與期間之必要。
      本院參酌兩造所陳、雙方當庭協議內容，以及未成年子女
      年齡階段及生活作息等情事後，爰依聲請酌定甲○○與未成
      年子女丙○○、丁○○會面交往之方式及期間如附表所示。
六、關於丙○○、丁○○反聲請命甲○○給付本裁定確定之日起至其等
    分別成年為止之扶養費部分：
（一）按父母對於未成年之子女，有保護教養之權利義務。父母
      對於未成年子女之扶養義務，不因結婚經撤銷或離婚而受
      影響；負扶養義務者有數人而其親等同一時，應各依其經
      濟能力分擔義務。扶養之程度，應按受扶養權利者之需要
      ，與負扶養義務者之經濟能力及身分定之。民法第1084條
      第2項、第1115條第3項、第1116條之2、第1119條分別定
      有明文。蓋父母對其未成年子女之扶養義務，係基於父母
      子女之身分而來，父母離婚後，未行使親權之父母一方，
      僅其親權之行使暫時停止，其與未成年子女之身分關係，
      不因離婚而受影響，亦不能免其對於未成年子女之扶養義
      務。易言之，父母對未成年子女之扶養義務，不因監護權
      誰屬而受影響，故未與子女共同生活之父或母亦有扶養義
      務，且父母對於未成年子女所提供之扶養義務係整體合一
      ，應依父母各自之經濟能力、身分及未成年子女之需要，
      對於未成年子女負扶養義務，故父母應各依其經濟能力分
      擔未成年子女之扶養費用。次按，法院命給付家庭生活費
      、扶養費或贍養費之負擔或分擔，得審酌一切情況，定其
      給付之方法，不受聲請人聲明之拘束。前項給付，法院得
      依聲請或依職權，命為一次給付、分期給付或給付定期金
      ，必要時並得命提出擔保。法院命給付定期金者，得酌定
      逾期不履行時，喪失期限利益之範圍或條件，並得酌定加
      給之金額。但其金額不得逾定期金每期金額之二分之一。
      家事事件法第100條第1、2、4項亦有明文。
（二）本院雖駁回甲○○前開改定親權人之聲請，已如前述，然依
      上揭法文規定，甲○○對於其未成年子女丙○○、丁○○所應負
      之扶養義務，不因其離婚或未行使未成年子女之親權而受
      影響，故丙○○、丁○○依扶養之法律關係，請求甲○○按月給
      付其等成年前之扶養費，自屬有據，本院即應依未成年子
      女之需要與其父母雙方之經濟能力及身分，本於職權而為
      適當之酌定。
（三）本院依職權調取乙○○、甲○○之財產所得資料結果，乙○○於
      107至109年度所得分別為329,518元、213,169元、326,00
      0元，名下財產有汽車及投資各1筆，財產總額為106,000
      元；甲○○於107至109年度所得分別為307,230元、455,739
      元、685,605元，名下有汽車及投資各2筆，財產總額為3,
      290元，有稅務電子閘門財產所得調件明細表在卷可參（
      本院111年度家親聲字第70號卷第57至73頁）。而乙○○已
      到庭陳明：我是褓姆，每月薪水大約六萬，我是直接領現
      金，我107、108年在幼兒園工作，最近在家當褓姆，年收
      入大約72萬等語；甲○○則稱：我現在沒有工作，喬志翔實
      業有限公司租賃所得是因為公司設在我家，我現在已經把
      該公司賣給別人，我賣了大約100萬元，寬德股份有限公
      司是我108年上班的公司，我是研發部課長，後來離職去
      錩鋼當研發部經理至111年1月3日離職，月薪六萬等語（
      上揭卷宗第85頁），故本院斟酌乙○○與甲○○之經濟能力、
      財產狀況、收入多寡等情事，林郁傑、楊京龍主張其等扶
      養費用應由甲○○、乙○○平均分擔等情，尚屬可取。
（四）父母扶養未成年子女，勢必支出相當之生活費用，此為眾
      所週知之事實。而日常生活支出費用項目甚多，舉凡水、
      電、瓦斯、食、衣、住、行、育、樂等費用，衡諸此等費
      用支出甚為瑣碎，依常情大多未能完全收集或留存單據憑
      證，難以要求他方逐筆提出單據作為證明，自應以日常生
      活經驗、情理作為判斷依據。又扶養未成年子女必定會支
      出食品飲料、衣著鞋襪、燃料水電、家庭設備、保健醫療
      、交通、通訊、休閒娛樂、教育文化等費用，而行政院主
      計總處就我國各縣市所為之家庭收支調查報告中「消費支
      出」之項目，既已包括上述日常生活所需之食衣住行育樂
      各項費用在內，本院審酌一切情狀，認林郁傑、楊京龍目
      前住在新北市地區，上揭家庭收支調查報告尚可合理反映
      新北市地區家庭扶養未成年子女所需之各項費用，且依乙○○與甲○○之經濟能力應可負擔上開平均消費支出金額，復
      佐以111年度新北市地區平均每人每月消費支出金額尚未
      公布，是丙○○、丁○○主張應依109年度新北市地區每人每
      月平均消費支出數額23,061元作為扶養費之計算標準，尚
      屬可採。本院審酌乙○○、甲○○之身分及經濟能力、未成年
      子女丙○○、丁○○之需要，並加計通貨膨脹因素及考量兩造
      未來所能取得之收入當逐年增加，因認丙○○、丁○○每月所
      需扶養費以各24,000元計算為適當，據此計算，甲○○應負
      擔之丙○○、丁○○扶養費為每人每月各12,000元（24,000×1
      /2＝12,000）。從而丙○○、丁○○請求甲○○應自本裁判確定
      之日起，至其等分別成年之日止，按月於每月10日給付關
      於丙○○、丁○○之扶養費用11,530元，洵屬有據，應予准許
      ，併依職權酌定如遲誤一期不履行，其後之3期均喪失期
      限利益，以保障未成年子女之權益。末本院雖未依丙○○、
      丁○○請求之金額及給付之方法命甲○○給付，惟參酌家事事
      件法第126條準用同法第100條第1項之規定，本院並不受
      其等聲明之拘束，亦無駁回之必要，附此敘明。　　　
七、關於乙○○請求甲○○返還代墊丙○○、丁○○扶養費部分：
（一）按無法律上之原因而受利益，致他人受損害者，應返還其
      利益，民法第179條定有明文。又父母之一方若為扶養未
      成年子女所給付之扶養費用，如逾其原應負擔之部分，則
      他方係無法律上之原因而受有利益，自可依不當得利之法
      律關係，請求他方返還其應分擔之扶養費用。查乙○○與甲○○為未成年子女林郁傑、楊京龍之父母，對於林郁傑、楊
      京龍均負有扶養義務，應各依其經濟能力分擔扶養費用，
      而丙○○、丁○○自父母離婚後即109年9月15日起均與乙○○同
      住生活，是乙○○於109年9月15日起至110年11月14日止之
      期間，倘有墊付超逾其原應負擔部分之子女扶養費，自可
      依不當得利之法律關係，請求甲○○返還應分擔之扶養費用
      甚明。
（二）甲○○固不爭執其自109年9月15日後即未給付乙○○子女扶養
      費，惟辯稱：乙○○有外遇情事，伊怎麼知道錢給她，她是
      養小孩還是養外遇對象，伊於會面交往時都有負擔未成年
      子女相關費用，也是一兩萬在花，也有幫子女報名課程云
      云。然依前揭法文及說明，甲○○對於丙○○、丁○○之扶養義
      務，源於其與未成年子女之身分關係，不受其與乙○○間之
      婚姻關係存否影響，其所述乙○○於雙方婚姻關係存續期間
      有外遇情事縱令屬實，亦無從減免其對於未成年子女丙○○
      、丁○○所應負之扶養義務。又按未成年子女與父母之一方
      共同居住，其等之日常生活所需各項費用，多由同居一處
      之父或母支出，此係一般常情，是以與未成年子女同居一
      處之父或母，主張已給付未成年子女之扶養費者，為一般
      常態事實，依舉證責任分配原則，就已按月給付子女扶養
      費之常態事實不負舉證之責。反之，未與未成年子女同居
      一處之母或父，抗辯已按期給付未成年子女之扶養費者，
      為變態事實，依舉證責任分配原則，自應就變態事實善盡
      舉證之責。甲○○雖空言抗辯其於會面交往時均有負擔子女
      相關費用、也有幫子女繳納課程費用云云，然其迄未提出
      相關單據以佐其說，即難遽信。是甲○○上開所辯，要難採
      取。
（三）本院審酌109年度新北市地區每人每月平均消費支出數額2
      3,061元，110年度新北市地區平均每人每月消費支出金額
      則尚未公布，上揭平均消費支出數額應可援為計算林郁傑
      、楊京龍於109、110年度所需扶養費之參考，再衡以乙○○
      與甲○○上述之經濟能力與身分，及丙○○、丁○○之需求與身
      心狀況後，認丙○○、丁○○自109年、110年每月之扶養費均
      以23,061元計算為適宜，並應由乙○○與甲○○平均負擔。依
      此計算，甲○○自109年9月15日起至110年11月14日止之共1
      4月期間應負擔林郁傑、楊京龍扶養費數額共計為322,854
      元（計算式：23061×1/2×14×2＝322,854）。故甲○○該部分
      扶養費既由乙○○代為支出，即係無法律上之原因而受有利
      益，致乙○○支出超逾其法律上應分擔之子女扶養費而受有
      損害，是乙○○本於不當得利之法律關係，請求甲○○返還其
      於上開期間代墊之扶養費322,854元，及自家事聲請狀、
      陳報狀送達翌日即111年5月14日（本院111年度家親聲字
      第70號卷第104頁之送達證書）起至清償日止，按年息百
      分之五計算之利息，為有理由，應予准許，爰裁定如主文
      第4項所示。
八、本件事證已臻明確，兩造其餘攻擊防禦方法及訴訟資料，經
    斟酌後認對裁判結果不生影響，爰不逐一論駁，附此敘明。
九、依家事事件法第104條第3項，裁定如主文。
中　　華　　民　　國 　 111 　年　　6　　月  　24 　　日
                  家事庭  法  官  林妙蓁
以上正本係照原本作成。
如不服本裁定應於送達後10日內向本院提出抗告狀，並繳納抗告
費新臺幣1,000 元。
中　　華　　民　　國 　 111 　年　　6　　月  　24 　　日
                          書記官  楊雅勻
　　　　　　　　　　　　　
附表：甲○○與未成年子女丙○○、丁○○會面交往之方式及期間
  一、甲○○得於每月第一、三、五週週五下午8時（得因子女需
      求改自週六下午7時起）至接送地點（得由兩造自行約定
      ，如不能約定則定為乙○○住處）將未成年子女丙○○、丁○○
      攜回返家會面交往，並應於當週週日下午8時前將未成年
      子女送回。
  二、除上開定期會面、交往以外，學校寒、暑假期間，甲○○
      得各增加7日及14日會面交往時間，具體時間由兩造協議
      。如不能達成協議，則定為學校寒假開始放假第3 日起連
      續7日；暑假開始放假後第一週及第三週之週一起連續7日
      ，接送方式同上。本項優先於第一項之探視時間。　
  三、甲○○得於國曆奇數年之農曆春節期於農曆除夕前一日中午
      12時，至接送地點將未成年子女丙○○、丁○○攜同返家會面
      交往，並應於農曆初一下午8時前將未成年子女送回；國
      曆偶數年之春節期間，則訂為農曆初二中午12時接回，至
      初四下午8時前送回。本項優先於第一、二項之探視時間
      。
  四、甲○○得於國曆奇數年之清明節、端午節、中秋節連假開始
      之當天放學後下午8時，至接送地點將未成年子女丙○○、
      丁○○攜同返家會面交往，應於連假結束前一日下午8時前
      將未成年子女送回。本項優先於第一項之探視時間。
  五、甲○○得於每週三下午8時30分起至9時止，得以視訊電話方
      式與未成年子女丙○○、丁○○進行會面交往，乙○○應協助未
      成年子女使用相關設備。
  六、兩造應遵守事項：
    ㈠乙○○應於會面交往當日，準時將未成年子女交付甲○○
      。如遇未成年子女有疾病時，應告知甲○○，並交付相關
      醫藥及醫囑事項。
    ㈡甲○○應於會面交往期間期滿時，準時將未成年子女送回
      原處所。
    ㈢兩造及其親友不得有危害未成年子女身心健康之行為或灌
      輸反抗他方之觀念。
    ㈣兩造或未成年子女居住地址、聯絡方式、就讀學校如有變
      更，應隨時通知他方。
  七、未成年子女丙○○、丁○○各自年滿16歲後，應由其等自行決
      定與甲○○進行會面交往之方式及期間。